【裁判字號】    95,上訴,1116
【裁判日期】    951128
【裁判案由】    違反槍砲彈藥刀械管制條例
【裁判全文】
臺灣高等法院臺南分院刑事判決        95年度上訴字第1116號
上  訴  人
即  被  告  甲○○
指定辯護人  本院公設辯護人  乙○○
上列上訴人因違反槍砲彈藥刀械管制條例案件，不服臺灣台南地
方法院95年度訴字第1229號中華民國95年8月31日第一審判決（
起訴案號：臺灣台南地方法院檢察署95年度偵字第8963號），提
起上訴，本院判決如下：
    主  文
原判決撤銷。
甲○○未經許可，寄藏手槍，處有期徒刑肆年，併科罰金新臺幣
伍萬元，罰金如易服勞役，以新臺幣壹仟元折算壹日。
扣案如附表二所示之物均沒收。
    事  實
一、甲○○明知未經主管機關許可，不得寄藏具殺傷力之之制式
    手槍及子彈，竟於民國95年5月5日16時許，在臺南市○區○
    ○路299巷27弄9號前，自林振傑（綽號「惠明」，年籍不詳
    ）之成年男子處，收受其所交付如附表一所示具有殺傷力之
    制式手槍及子彈後，又基於寄藏之犯意，未經許可將附表一
    所示之手槍及子彈，藏放於其停放該處之車號L8T－656號重
    型機車之置物箱內。嗣於同年月6日22時10分許，甲○○委
    由不知情之洪濬濠前往上址騎乘該機車時，因洪濬濠於開啟
    機車電門時不順手，為警發覺有異加以盤查，並經其同意搜
    索，而於機車置物箱內當場起出如附表一所示之手槍及子彈
    ，而知悉上情（上開槍彈經鑑定後餘如附表二所示）。
二、案經臺南市警察局第5分局報請臺灣臺南地方法院檢察署檢
    察官偵查起訴。
    理  由
壹、認定犯罪事實所憑之證據及理由：
一、上開犯罪事實，業據被告於偵查、原審，及本院審理時坦承
    不諱，核與證人洪濬濠、林永濬於警詢、偵查中供證相符（
    見警卷第4至10頁、偵查卷第8頁、第18、19頁），復有搜索
    扣押筆錄、扣押物品目錄表各1份（警卷第12頁至第14頁、
    第16頁），查獲現場及證物照片13張（警卷第17頁至第23頁
    ），且有扣案如附表一所示之手槍及子彈可資佐證，又上開
    扣案之手槍及子彈，經送請內政部警政署刑事警察局鑑驗結
    果，均係具有殺傷力一節，有該局95年6月20日刑鑑字第095
    0070709號槍彈鑑定書1份在卷可稽（見偵查卷第23至26頁，
    鑑定內容詳如附表二所示），是被告之自白，核與事實相符
    ，堪以採信。本件事證已臻明確，被告犯行洵堪認定，自應
    依法論科。
貳、論罪科刑之理由：
一、按刑法已於94年2月2日修正公布，並於95年7月1日施行。修
    正前刑法第42條第2項前段規定：「易服勞役以一元以上三
    元以下折算一日。」，被告行為時之易服勞役折算標準，依
    修正前罰金罰鍰提高標準條例第2條前段規定，就其原定數
    額提高為100倍折算一日，則本件被告行為時之易服勞役折
    算標準，最高應以銀元三百元折算一日，即新台幣九百元折
    算一日，惟95年7月1日修正公布施行之刑法第42條第3項前
    段規定：「易服勞役以新台幣一仟元、二仟元或三仟元折算
    一日。」，被告易服勞役之折算標準，最高則為新台幣三千
    元。則被告經併科罰金應易服勞役部分，比較新舊法之結果
    ，以新法較有利於被告，自應依修正後刑法第2條第1項但書
    規定，適用修正後刑法第42條第3項前段規定，爰就併科罰
    金部分，以新臺幣1000元折算壹日，諭知易服勞役之折算標
    準。
二、查扣案如附表一所示之手槍及子彈，係屬槍砲彈藥刀械管制
    條例第4條第1項第1款、第2款規定明文查禁之槍砲、彈藥，
    依同條例第5條規定，非經中央主管機關許可，不得製造、
    販賣、運輸、轉讓、出租、出借、持有、寄藏或陳列。是核
    被告所為，係犯槍砲彈藥刀械管制條例第7條第4項之未經許
    可寄藏手槍罪及同條例第12條第4項之未經許可寄藏子彈罪
    。又按槍砲彈藥刀械管制條例第7條第4項、第12條第4項之
    罪，係將「持有」與「寄藏」為分別之處罰規定，單純之「
    持有」，固不包括「寄藏」，但寄藏之受人委託代為保管，
    其保管之本身所為之「持有」，既係「寄藏」之當然結果，
    法律上自宜僅就「寄藏」行為為包括之評價，不應另就「持
    有」予以論罪（最高法院74年臺上字第3400號判例意旨參照
    ），故被告「持有」上開槍彈之行為，係「寄藏」之當然結
    果，不另論罪。再查，手槍之彈匣，雖屬該槍枝之主要組成
    零件之一，惟此與槍管、槍身等同為槍枝之主要組成零件，
    此經內政部於86年11月24日台（86）內警字第8670683號函
    公告在案，被告一併予以寄藏（附表一編號一），其寄藏手
    槍之主要組成零件犯行，即為寄藏手槍犯行之部分行為，應
    為寄藏手槍罪所吸收，不另論罪。
三、被告以1行為，同時寄藏手槍及子彈，觸犯未經許可寄藏手
    槍及未經許可寄藏子彈2罪名，為想像競合犯，應依刑法第
    55條前段規定，從一情節較重之未經許可寄藏手槍罪論處。
四、本院考量被告犯行，其持有槍枝及子彈之數量非詎，僅單純
    受寄並非供犯罪之用，時間亦僅1日，其犯罪之情節尚非重
    大，所生客觀危害程度極其有限，然法定刑為有期徒刑5 年
    以上，依本件實際犯罪之情狀而言，法定刑稍嫌過苛，顯屬
    情輕法重，有傷一般國民對於法律之情感，故參酌前情，爰
    依刑法第59條之規定酌減其刑。至槍砲彈藥刀械管制條例第
    18條第4項係規定自白之情形，必須於偵查或審判中自白，
    並供述全部槍械、彈藥之來源及去向，因而查獲或因而防止
    重大危害治安事件之發生者，始能減免其刑。該條第4項既
    謂「並」供述全部槍砲、彈藥、刀械之來源「及」「去向」
    ，自係指已將槍械、彈藥移轉與他人持有之情形而言，不包
    括仍為自己持有之情形在內，此觀同條第1項後段係指已移
    轉他人持有之情形始有「去向」可明（最高法院93年度台上
    字第4223號判決意旨參照）。是本案扣案之槍彈查獲時既仍
    為被告持有中，即無適用該條例之前揭規定以為減刑之依據
    ，是依上所述，本件被告持有上開槍彈雖供出槍械來源係由
    綽號「惠明」之林振傑所交給，但尚無符合槍砲彈藥刀械管
    制條例第18條第4項減刑之條件，併此明。
參、撤銷改判之理由：
一、原審以被告部分罪証明確，因予論罪科刑，固非無見。但查
    被告寄藏槍彈之犯行尚非重大，依本件實際犯罪之情狀而言
    ，法定刑稍嫌過苛，顯屬情輕法重，原判決就此部分未依刑
    法第59條之規定酌減其刑，尚有未洽。被告上訴並以上開情
    詞指摘原判決不當，尚屬有據，原判決既有上開可議之處，
    自應由本院將原判決撤銷改判，以期適法。
二、爰審酌槍彈氾濫之情形將影響社會之治安，嚴重違反國家禁
    令，被告明知於此，竟仍加以寄藏，顯示其漠視法令規定，
    另參酌被告之品行、犯罪動機，對社會治安之潛在危險，其
    寄藏槍彈數量非鉅，寄藏期間僅1日左右，暨被告經查獲後
    ，能主動配合相關案情之偵查，並供出交付槍彈之人，事後
    能全部坦承態度良好，並知悔悟等等一切情狀，量處如主文
    第二項所示之刑，並諭知罰金如易服勞役，以新臺幣壹仟元
    折算壹日之折算標準，以資懲儆。
三、扣案如附表一所示之手槍及子彈，經送內政部警政署刑事警
    察局鑑定結果，其中如附表二所示之手槍及子彈，均具有殺
    傷力，為違禁物，應依刑法第38條第1項第1款規定宣告沒收
    （本件應沒收物之名稱、數量、依據，詳如附表二所示）。
    至於附表三所示之制式子彈3顆試射後，僅剩餘彈頭、彈殼
    ，而失其子彈之結構及性能，為廢棄之物，均不具殺傷力，
    非屬違禁物，爰不為沒收之諭知。
肆、適用之法律
一、刑事訴訟法第369條第1項前段、第364條、第299條第1項前
    段。
二、槍砲彈藥刀械管制條例第7條第4項、第12條第4項。
三、新修正刑法第2條第1項但書、第11條前段、第42條第3項、
    第55條、第59條、第38條第1項第1款。
本案經檢察官謝錫和到庭執行職務。
中    華    民    國    95    年    11    月    28    日
                  刑事第四庭    審判長法  官    吳志誠
                                      法  官    陳珍如
                                      法  官    羅心芳
以上正本證明與原本無異。
如不服本判決，應於收受本判決後十日內向本院提出上訴書狀。
其未敘述上訴理由者並得於提起上訴後十日內向本院補提理由書
狀（均須按他造當事人之人數附繕本）「切勿逕送上級法院」。
                                      書記官    蔡振豐
中    華    民    國    95    年    11    月    29    日
附錄本案論罪科刑法條全文：
槍砲彈藥刀械管制條例第7條
未經許可，製造、販賣或運輸火砲、肩射武器、機關槍、衝鋒槍
、卡柄槍、自動步槍、普通步槍、馬槍、手槍或各類砲彈、炸彈
、爆裂物者，處死刑、無期徒刑或7年以上有期徒刑；處徒刑者
，併科新台幣3千萬元以下罰金。
未經許可，轉讓、出租或出借前項所列槍砲、彈藥者，處無期徒
刑或5年以上有期徒刑，併科新台幣1千萬元以下罰金。
意圖供自己或他人犯罪之用，而犯前二項之罪者，處死刑或無期
徒刑；處徒刑者，併科新台幣5千萬元以下罰金。
未經許可，持有、寄藏或意圖販賣而陳列第1項所列槍砲、彈藥
者，處5年以上有期徒刑，併科新台幣1千萬元以下罰金。
第 1 項至第 3 項之未遂犯罰之。
┌────────────────────────┐
│附表一：（扣案物）                              │
├──┬───────────┬───┬─────┤
│編號│扣  押  物  名  稱    │數  量│備      註│
├──┼───────────┼───┼─────┤
│ 一 │制式手槍              │一支  │槍枝管制編│
│    │                      │      │號：110215│
│    │                      │      │5946，含彈│
│    │                      │      │匣一個。  │
├──┼───────────┼───┼─────┤
│二  │制式子彈（直徑9.71mm）│五顆  │          │
├──┼───────────┼───┼─────┤
│三  │制式子彈（口徑9mm）   │一顆  │          │
└──┴───────────┴───┴─────┘
┌────────────────────────────────────┐
│附表二：（應沒收物）                                                    │
├──┬───────┬───┬────────────┬────────┤
│編號│槍  枝  名  稱│數  量│鑑     定     報     告 │備            註│
├──┼───────┼───┼────────────┼────────┤
│ 一 │制式手槍      │一支  │槍枝管制編號：0000000000│內政部警政署刑事│
│    │              │      │，含彈匣一個，認係捷克CZ│警察局九十五年六│
│    │              │      │廠75型口徑9mm制式半自動 │月二十日刑鑑字第│
│    │              │      │手槍，槍管內具六條右旋來│00000000│
│    │              │      │復線，機械性能良好，可擊│０九號鑑驗通知書│
│    │              │      │發子彈同口徑制式子彈，認│（見偵查卷第二三│
│    │              │      │具殺傷力。              │至二六頁）      │
├──┼───────┼───┼────────────┼────────┤
│ 二 │制式子彈（直徑│三顆  │認均係由直徑9.71mm、長度│同上            │
│    │9.71mm）      │      │19.00mm金屬彈殼及直徑8.9│                │
│    │              │      │1mm金屬彈頭組合而成之土 │                │
│    │              │      │造子彈，採樣二顆試射，均│                │
│    │              │      │可擊發，認具殺傷力。    │                │
│    │              │      │【扣案五顆，鑑驗試射二顆│                │
│    │              │      │，餘三顆】              │                │
└──┴───────┴───┴────────────┴────────┘
┌────────────────────────┐
│附表三：（無庸沒收之物）                        │
├──┬───────────┬───┬─────┤
│編號│扣  押  物  名  稱    │數  量│備      註│
├──┼───────────┼───┼─────┤
│ 一 │制式子彈（直徑9.71mm）│二顆  │因鑑驗試射│
│    │                      │      │，失其殺傷│
│    │                      │      │力，如附表│
│    │                      │      │二編號二。│
├──┼───────────┼───┼─────┤
│ 二 │制式子彈（口徑9mm）   │一顆  │因鑑驗試射│
│    │                      │      │，失其殺傷│
│    │                      │      │力，如附表│
│    │                      │      │一編號三。│
└──┴───────────┴───┴─────┘


司法院資訊處製作；財團法人民間司法改革基金會備份。
